【裁判字號】    98,交聲,236
【裁判日期】    980804
【裁判案由】    違反道路交通管理處罰條例聲明異議
【裁判全文】
臺灣基隆地方法院交通事件裁定         98年度交聲字第236號
移送機關    交通部公路總局臺北區監理所基隆監理站
異  議  人  甲○○
即受處分人
上列異議人因違反道路交通管理處罰條例案件，對於交通部公路
總局台北區監理所基隆監理站民國98年7月6日所為之處分（原處
分案號：基監字第裁42─C00000000號），聲明異議，本院裁定
如下：
    主  文
原處分關於汽車駕駛人酒精濃度超過規定標準，吊扣職業聯結車
駕駛執照貳拾肆個月部分之處分撤銷。
    理  由
一、移送機關裁決意旨略以：異議人甲○○於民國98年6月18日2
    2時12分許，駕駛車號K9-5726號自用一般小客車，在台北縣
    汐止市○○路○段中國貨櫃場前為警攔停後，經測試酒精濃
    度呼氣結果，達每公升0.40毫克，而有酒後駕車等之違規行
    為，經台北縣汐止分局掣發北縣警交大字第C00000000號舉
    發違反道路交通管理事件通知單舉發，經移送機關請上開舉
    發單位調查，仍認異議人違規事實明確，乃以異議人違反前
    述道路交通管理處罰條例第35條第1項第1款規定之行為，裁
    處異議人罰鍰新台幣（下同）34500元，吊扣駕駛執照24個
    月，並施以道安講習。
二、異議意旨略以：異議人持有之駕駛執照為職業聯結車，而違
    規當日所駕駛之車輛為自用一般小客車，為此請求撤銷原處
    分等語。
三、經查：
（一）本件異議人即受處分人於98年6月18日22時12分許，駕駛
      車號K9-5726號自用一般小客車，在台北縣汐止市○○路
      ○段中國貨櫃場處為警攔停後，經測試酒精濃度呼氣結果
      ，達每公升0. 40毫克，有舉發通知單1紙在卷可按，並為
      異議人所自承不諱，是異議人上開酒後駕車之違規行為應
      堪認定。
（二）按汽車駕駛人，駕駛汽車經測試檢定有酒精濃度超過規定
      標準者，處15,000元以上60,000元以下罰鍰，並當場移置
      保管該汽車及吊扣其駕駛執照1年，並應接受道路交通安
      全講習，道路交通管理處罰條例第24條第1項第2款、第35
      條第1項第1款分別亦有明文。
（三）又按94年12月14日修正前之道路交通管理處罰條例第68條
      固明定：「汽車駕駛人，因違反本條例及道路交通安全規
      則之規定，受吊扣或吊銷駕駛執照處分時，吊扣或吊銷其
      持有各級車類之駕駛執照」，惟該條文業經修正為：「汽
      車駕駛人，因違反本條例及道路交通安全規則之規定，受
      吊銷駕駛執照處分時，吊銷其持有各級車類之駕駛執照」
      。此一條文修正理由略以：「原條文將違法或違規駕駛人
      所持有各級車類之駕駛執照一併吊扣或吊銷，失之過酷，
      影響人民工作及生活甚鉅，爰修正之」，此新修正條文，
      業於94年12月14日修正公布並於95年3月1日起施行。則參
      諸上開立法理由及立法經過，行為人有道路交通管理處罰
      條例第35條第1項第1款所規定之違規行為，須吊扣駕駛執
      照時，僅能吊扣行為人違法或違規當時駕駛車輛所憑之駕
      駛執照，不得再吊扣行為人所持有而與駕駛違規車輛無關
      之其他各級車類駕駛執照，故已領有普通小型車駕駛執照
      者，酒後違規駕駛普通小型車時，吊扣者係駕駛者之普通
      小型車駕駛執照，不得吊扣駕駛者領有之其他駕駛執照。
      則行為人駕駛自用小客車違規，僅得吊扣小客車駕照，不
      得吊扣職業聯結車駕照。本件異議人於98年6月18日違規
      時，上開新修正之道路交通管理處罰條例第68條業已生效
      施行，自應適用修正後之規定，僅吊扣其違法或違規當時
      所駕駛車輛之駕駛執照，不再吊扣其持有與駕駛違規車輛
      無關之其他各級車類之駕駛執照。是以，本件異議人違規
      時既係駕駛自用小客車，其依法所受之處分應為限制其駕
      駛自用小客車之權利，而應吊扣其自用小客車駕駛執照，
      始符修正後該條例第68條規定之意旨。經查，本件異議人
      確領有較高級之職業聯結車駕駛執照，有異議人之汽車駕
      駛人資料及汽車駕駛人經歷證明書各1紙在卷可據，且因
      經換發或取得該等駕駛執照後，其他低級等車類即不再核
      發駕駛執照，而直接允許其得駕駛其他車輛，此觀諸道路
      交通安全規則第61條第1項規定：「汽車駕駛人取得高一
      級車類之駕駛資格者，應換發駕駛執照，並准其駕駛較低
      級車類之車輛.... 」之規定自明。則異議人既無一般自
      用小客車駕駛執照之實體物可供吊扣，顯已無從執行該部
      分之處分。然行政行為，採取之方法所造成之損害不得與
      欲達成目的之利益顯失均衡，行政程序法第7條第3款定有
      明文及行政罰法第18條規定意旨可資參照，而異議人無自
      用小客車之駕駛執照可供吊扣時，吊扣其職業聯結車駕駛
      執照以代之，雖可達成限制駕駛人繼續駕駛該級車類行駛
      之目的；惟亦同時造成限制駕駛人繼續駕駛職業聯結車或
      其他較低級等車類行駛之結果，所造成之損害（異議人喪
      失繼續駕駛職業聯結車之權利）已與欲達成目的之利益顯
      失均衡，是否妥適，亦顯值斟酌。況依前開所述修正後即
      本件行為時之新法，已將「吊扣」各級車類之連坐規定刪
      除，參諸前揭說明，裁決機關自不能逕行處分吊扣異議人
      屬其他車種之職業聯結車駕駛執照，則原處分機關以異議
      人無自用小客車駕駛執照可供吊扣，而逕行吊扣其職業聯
      傑車駕駛執照，顯已逾越修正後道路交通管理處罰條例第
      68條之規範意涵及範圍，是否正確，亦堪商榷。移送機關
      之裁決係吊扣職業聯結車駕照，有違該條例第68條修正理
      由之意旨。是異議人主張不應吊扣其職業聯結車駕駛執照
      等語，於法尚屬有據。
四、綜上所述，異議人確實有前揭酒後駕車之違規行為，從而，
    移送機關依道路交通管理處罰條例第35條第1項第1款及道路
    交通管理事件統一裁罰基準表規定，裁處受處分人罰鍰3450
    0元，並依同條例第24條第1項第2款規定施以道安講習處分
    ，核無違誤。然移送機關「吊扣異議人職業聯結車駕駛執照
    24個月」部分之裁決，難認合法，此部分之處分應予撤銷。
    至此部分撤銷後應如何吊扣異議人違規時據以駕駛車輛之駕
    駛執照，應由移送機關另為適法之處理。
五、據上論斷，應依道路交通案件處理辦法第20條前段裁定如主
    文。
中    華    民    國    98    年    8     月    4     日
                  交通法庭法    官  鄭培麗
以上正本證明與原本無異。
對於本件裁定如有不服，應於收受送達後5日內，向本院提出抗
告書狀，敘述抗告之理由，抗告於臺灣高等法院。
中    華    民    國    98    年    8     月    4     日
                          書 記 官  湯惠芳


司法院資訊處製作；財團法人民間司法改革基金會備份。
